【裁判字號】    95,交聲,284
【裁判日期】    950523
【裁判案由】    違反道路交通管理處罰條例聲明異議
【裁判全文】
臺灣士林地方法院交通事件裁定         95年度交聲字第284號
原處分機關  臺北市交通事件裁決所
異  議  人
即受處分人  甲○○
上列異議人即受處分人因違反道路交通管理處罰條例案件，對於
臺北市交通事件裁決所於中華民國95年3 月16日所為北市裁三字
第裁22—AEB607394 號處分（原舉發案號：北市警交大字第AEB6
07394 號）聲明異議，本院裁定如下：
    主  文
異議駁回。
    理  由
一、按汽車駕駛人，爭道行駛有不按遵行之方向行駛者，處新臺
    幣（下同）600 元以上1,800 元以下罰鍰；又按汽車駕駛人
    ，駕駛汽車有違反本條例之行為，經交通勤務警察制止時，
    拒絕停車接受稽查而逃逸者，處3,000 元以上6,000 元以下
    罰鍰，道路交通管理處罰條例第45條第1 項、第60條第1項
    定有明文；次按汽車駕駛人有違反道路交通管理處罰條例第
    45條、第60條情形者，除依原條款處罰鍰外，並應各記違規
    點數1 點，此觀同條例第63條第1 項第1 款自明。
二、原處分意旨略以：異議人即受處分人甲○○所有之車牌號碼
    LN5-002 號重型機車，於民國94年12月29日上午11時11分許
    在於臺北市○○○路○ 段333 號巷口經臺北市政府警察局大
    安分局警員高志文逕行舉發「逆向行駛」、「攔檢不停」之
    違規，嗣異議人於應到案日期95年1 月27日前之95年1 月16
    日申訴，經原處分機關調查後仍認異議人即受處分人有上揭
    違規行為，並於同年3 月16日以北市裁三字第裁22-AEB6073
    94號違反道路交通管理事件裁決書，依道路交通管理處罰條
    例第45條第1 款、第60條第1 項、第63條第1項 第1 款規定
    ，裁處罰鍰新臺幣（下同）3,900 元整，並計違規點數2 點
    。
二、異議意旨略以：異議人對於罰單上舉發違規地點交代不清楚
    有意見；且本件未附任何證據，只單憑員警填具罰單就舉發
    異議人「逆向右轉」及「拒絕停車稽查而逃逸」，沒有任何
    證據證明，即逕行舉發上開2 項違規事實，爰依法聲明異議
    等語云云。
三、經查：
(一)異議人上揭違規事實之地點，係臺北市○○○路○ 段333 號
    巷口，雖僅經舉發人於臺北市政府警察局舉發違反通管理事
    件通知單上簡略記載「羅三段333 巷口」，惟仍足以特定異
    議人違規地點。況臺北市政府警察局大安分局95年2 月20日
    北市警安分交字第09530403000 號函亦已明載異議人違規地
    點，嗣並送達異議人，對照臺北市政府警察局舉發違反道路
    交通管理事件通知單（北市警交大第AEB607394 號）上記載
    ，異議人當可悉違規地點為羅斯福路3 段333 號巷口，亦不
    致影響異議人程序上之防禦權利。
(二)異議人固否認有何「逆向行駛」、「不服稽查」等違規事實
    ，惟其於上揭時地之違規情節，已據證人即舉發員警高志文
    到庭結證略以：當天的情形是伊與另外一位同事正好在羅斯
    福路3 段333 巷巷口附近執行臨檢勤務，該巷係單行道，只
    能進不能出，但伊卻發現有1 輛重型機車從羅斯福路3 段
    333 巷之巷口逆向出來，伊就要攔查該車，結果該部機車不
    理會伊的指揮，出巷口右轉後竟稍加速行駛至羅斯福路由外
    而內算第二車道，雖經其即以哨音、手勢示意該車停車受檢
    ，駕駛人並未停車受檢。則依證人上開結證內容，異議人所
    有之車牌號碼LN5-002 號重型機車確有前揭「逆向右轉」及
    「拒絕停車稽查而逃逸」之違規事實。惟證人之證述一般存
    有知覺或記憶之瑕疵，自應予以詰問並究明其可信性。經查
    ，證人高志文係在偽證重典下具結作證，與異議人之間又無
    何利害關係，當不致刻意虛偽證述，捏詞誣陷異議人，是其
    所證當具初步之可信性擔保；再者，異議人於舉發違反道路
    交通管理事件通知單上「車牌號碼」、「車輛種類」、「車
    主地址」欄分別記載「LN5-002 」、「重機（黑）」、「經
    電腦查詢車型顏色同」等情，復於庭訊時陳明當時伊係依所
    見聞情事依實記載（本院95年5 月2 日訊問筆錄第3 頁參照
    ），嗣再以電腦查詢確認，且陳明當時時值中午，視線良好
    ，伊視力又無問題，當時且係仔細看異議人車牌，伊與異議
    人最近之距離約2 公尺而已，亦均可佐證其所證屬實，且堪
    排除證人誤認之可能性。況就證人高志文目擊異議人違規行
    為當時與異議人所處之相對位置，案發時證人高志文其係站
    在羅斯福路上（詳如證人庭呈手繪簡圖），目睹異議人違規
    逆向自羅斯福路333 巷口駛出右轉羅斯福路，且證人高志文
    欲將異議人攔停時，距離異議人僅約2 公尺，證人當時不僅
    穿著制服，採取之攔停動作包括吹哨、揮手，則以該等位置
    ，異議人當可清楚見聞證人攔停之動作及其哨音，是異議人
    上開違規事實均堪認定。
(三)至異議人固又辯稱本件舉發並無證據可資證明云云。然違反
    道路交通管理處罰條例之案件，原不以照片之證據方法為必
    要或者唯一之證據方法，證人之證據方法亦同具證據能力，
    本件異議人上揭違規事實既據證人即舉發員警高志文到庭結
    證如前，並經本院賦予異議人與證人對質詰問之機會，其所
    為證述自具證據能力，異議人前揭所指尚有誤會。再按，汽
    車駕駛人之行為有不服指揮稽查而逃逸之情形，當場不能或
    不宜攔截製單舉發者，得對汽車所有人逕行舉發處罰。前開
    逕行舉發，應記明車輛牌照號碼、車型等可資辨明之資料，
    查明汽車所有人姓名或名稱、住址後，製單舉發處罰，道路
    交通管理處罰條例第7 條之2 第1 項第4 款、第2 項定有明
    文。衡其立法意旨，係立法者考量舉發違反道路交通管理處
    罰條例行為事件之性質，藉列舉規定限定得採逕行舉發方式
    之情形，以避免濫為逕行舉發，規避當場製單舉發，致事後
    舉證之困難及爭議。核閱本案逕行舉發過程，尚與前引道路
    交通管理處罰條例第7 條之2 第1 項第4 款、第2 項並無違
    背，不能以本件係採「逕行舉發」方式即為有利異議人之認
    定，附此敘明。
四、綜上，本件異議人確有原處分書認定之上開交通違規事實，
    異議人上開所辯，要無足採。原處分機關以本案違規事實明
    確，並依首揭規定裁處受處分人罰鍰3,900 元，並違規點數
    2 點，並無不當，本件異議為無理由，應予駁回。
據上論斷，應依道路交通案件處理辦法第19條，裁定如主文。
中    華    民    國    95    年    5     月    23    日
                  交通法庭法  官  許辰舟
以上正本證明與原本無異
如不服本裁定應於送達後5日內向本院提出抗告狀
                            書記官  洪忠改
中    華    民    國    95    年    5     月    23    日


司法院資訊處製作；財團法人民間司法改革基金會備份。
